【裁判字號】    97,交聲,1673
【裁判日期】    970603
【裁判案由】    聲明異議
【裁判全文】
臺灣臺中地方法院刑事裁定            97年度交聲字第1673號
原處分機關  交通部公路總局臺中區監理所豐原監理站
聲明異議人  甲○○
即受處分人
上列聲明異議人因違反道路交通管理處罰條例案件，對於交通部
公路總局臺中區監理所豐原監理站於民國97年5月23日所為之處
分（豐監稽違第裁63-HD0000000號）聲明異議，本院裁定如下：
    主  文
原處分關於吊扣職業大客車駕駛執照拾貳個月部分撤銷。
前項撤銷部分，吊扣甲○○普通小型車駕駛執照拾貳個月。
    理  由
一、原處分機關略以：聲明異議人即受處分人甲○○（下稱受處
    分人）駕駛車牌號碼3Q-7236號自用小客車，於97年5月23日
    凌晨1時17分許，在臺中縣梧棲鎮○○路與中華路附近，因
    「酒後駕駛自用小客車，經吹氣酒精測定值為0.31mg/l」之
    違規，經臺中縣警察局清水分局以中縣警交字第HD0000000
    號違反道路交通管理事件通知單舉發。嗣受處分人申訴，本
    站遂於97年5月23日依道路交通管理處罰條例第35條第1項1
    款規定，以豐監稽違字第裁63-HD0000000號裁決書裁處罰鍰
    新臺幣19500元，並吊扣大客車職業駕駛執照12個月，施以
    道安講習，受處分人僅就吊扣大客車職業駕照處分不服具狀
    聲明異議，惟受處分人因違反道路交通管理處罰條例第35條
    規定受吊扣駕駛執照處分，如無當時駕駛車種之駕駛執照，
    仍應吊扣其持有其他車種之駕駛執照，主要係考量其違規行
    為對道路交通秩序之維持及道路交通安全已生較大影響，基
    於一人一照之原則，故吊扣其持有之駕駛執照，以限制其繼
    續駕車行駛道路之權利，係屬駕駛行為之限制，非因其駕駛
    車類不同而有所差異云云。
二、聲明異議意旨略以：因駕駛自小客車違規被吊扣職業大客車
    駕照為裁罰不當，依法無據，違反行政程序法第7條，請求
    撤銷原處分關於吊扣職業大客車駕照1年部分，經此教訓，
    心中相當懊悔，家中生計落下谷底，希望有1次重新機會，
    懇請法官從輕發落等語。
三、按汽車駕駛人，有第35條第1項規定之情形者，應接受道路
    交通安全講習；汽車駕駛人，駕駛汽車經測試檢定酒精濃度
    超過規定標準者，處新臺幣1萬5千元以上6萬元以下罰鍰，
    並當場移置保管其車輛及吊扣其駕駛執照1年，道路交通管
    理處罰條例第24條第1項第5款及第35條第1項第1款分別定有
    明文。次按道路交通管理處罰條例第68條業於94年12月14日
    修正，並自95年3月1日施行，修正後之道路交通管理處罰條
    例第68條規定：「汽車駕駛人，因違反本條例及道路交通安
    全規則之規定，受吊銷駕駛執照處分時，吊銷其持有各級車
    類之駕駛執照。」，其立法理由略以：「原條文將違法或違
    規駕駛人所持有各級車輛之駕駛執照一併吊扣或吊銷，失之
    過酷，影響人民工作及生活過鉅，爰修正之。」等語，此有
    立法院交通委員會94年10月5日臺立交字0942400153號函及
    其所附道路交通管理處罰條例第68條條文對照表在卷可稽（
    見本院卷附立法院公報第94卷第70期第135頁至第141頁），
    是依通過之修正條文，係將道路交通管理處罰條例第68條原
    有條文中之「吊扣或」3字刪除，故受吊扣駕駛執照處分時
    ，不再吊扣其持有各級車類之駕駛執照，僅於受吊銷駕駛執
    照處分時，始吊銷其持有各級車類之駕駛執照（臺灣高等法
    院臺中分院96年交抗字第136號、97年交抗字第169號、第32
    9號號裁定意旨參照）。
四、經查:
（一）本件受處分人違規行為係發生於97年5月23日，自應依修
      正後之道路交通管理處罰條例第68條裁處。是依前揭說明
      ，駕駛人受吊扣駕駛執照處分時，不再吊扣其持有各級車
      類之駕駛執照，故原處分機關於作成吊扣駕駛執照處分時
      ，應就行為人所應吊扣之駕駛執照種類予以限定，始符合
      依法行政原則。又受處分人違規時，係駕駛自用小客車，
      此有交通部公路總局臺中區監理所豐原監理站豐監稽違字
      第裁63-HD0000000號違反道路交通管理事件裁決書、臺中
      縣警察局中縣警交字第HD0000000號舉發違反道路交通管
      理事件通知單各1紙附卷可憑。依前揭規定，應僅限制受
      處分人駕駛自小用客車之權利，即吊扣其小型車駕駛執照
      ，始符依法行政原則，原處分機關以道路交通管理處罰條
      例第35條第1項第1款之規定，認應剝奪受處分人汽車駕駛
      用路權，已不當擴張解釋限制人民權利之法律，與依法行
      政原則有違，是本件應僅吊扣小型車之駕駛執照，以避免
      過度影響人民之工作及生活，始符合修法本旨。至按取得
      大客車駕駛資格者應換發駕駛執照，並准其駕駛較低級車
      類之車輛，如代用大客車、大客貨兩用車、曳引車、小型
      車、輕型機器腳踏車等，道路交通安全規則第61條定有明
      文，是汽車駕駛人持有聯結車駕駛執照，即可駕駛前述多
      種「較低級車類」之車輛，換言之，駕駛人雖僅持有1張
      聯結車駕駛執照，然該駕駛執照實包含多種較低級種類車
      輛之駕駛資格，屬「多合一」之駕駛執照。查本件受處分
      人違規係駕駛自用小客車，已如前述，其依法所受之處分
      應為限制其駕駛自用小客車之權利，即僅應吊扣其自用小
      客車駕駛執照，而受處分人所持有之駕駛執照係「多合一
      」之駕駛執照應如何僅吊扣其自用小客車之部分，固有其
      困難，惟此屬執行方式之問題，尚難僅因執行上之困難，
      即置立法修正通過之條文於不顧，併此敘明。
（二）綜上所述，原處分機關未審酌及此，逕為裁罰，即難認為
      允當，從而，本件受處分人之異議為有理由，爰撤銷原處
      分關於吊扣職客駕照（職業大客車駕駛執照）12個月部分
      ，改諭知如主文第2項所示之處罰。
據上論斷，應依道路交通管理處罰條例第87條第2項、道路交通
案件處理辦法第20條，裁定如主文。
中    華    民    國    97    年    6     月    3     日
                  交通法庭  法  官  黃家慧
以上正本證明與原本無異。
如不服本裁定，應於送達後5日內向本院提出抗告狀（須附繕本
）。
                            書記官  陳靖騰
中    華    民    國    97    年    6     月    3     日


司法院資訊處製作；財團法人民間司法改革基金會備份。
